臺灣臺中地方法院刑事判決　　　　　　　100年度訴字第574號
公　訴　人　臺灣臺中地方法院檢察署檢察官
被　　　告　邱琮貿
指定辯護人　本院公設辯護人　梁乃莉
上列被告因毒品危害防制條例案件，經檢察官提起公訴（99年度
偵字第22965號），本院判決如下：
    主    文
邱琮貿犯販賣第三級毒品罪，處有期徒刑貳年捌月，扣案之行動
電話壹支（含門號0000000000號SIM卡壹張）沒收，未扣案之販
賣第三級毒品所得新臺幣貳仟元沒收之，如全部或一部不能沒收
時，以其財產抵償之；又犯販賣第三級毒品罪，處有期徒刑貳年
捌月，扣案之行動電話壹支（含門號0000000000號SIM卡壹張）
沒收。應執行有期徒刑參年陸月，扣案之行動電話壹支（含門號
0000000000號SIM卡壹張）沒收，未扣案之販賣第三級毒品所得
新臺幣貳仟元沒收之，如全部或一部不能沒收時，以其財產抵償
之。
    犯罪事實
一、邱琮貿明知愷他命係毒品危害防制條例第2條第2項第3款列
    管之第三級毒品，不得非法轉讓、販賣，竟基於販賣第三級
    毒品愷他命（下稱愷他命）之營利意圖，先後為下列販賣第
    三級毒品愷他命之行為：
(一)蔡明琪於民國99年8月23日23時51分許以門號為0000000000
    號之行動電話與邱琮貿所有供己持用之門號0000000000號行
    動電話聯絡購買愷他命事宜，並約定在臺中市○區○○路與
    崇德路口交易，二人旋於該次通話後約1個小時內某時，在
    臺中市○區○○路與崇德路口見面交易，由邱琮貿當場販賣
    交付愷他命1包予蔡明琪，並向蔡明琪收取價金新臺幣（下
    同）2000元。
(二)蔡明琪於99年8月29日14時33分許以門號為0000000000號之
    行動電話與邱琮貿所有供己持用之門號0000000000號行動電
    話聯絡購買愷他命事宜，並約定在臺中市○區○○路與崇德
    路口交易，二人旋於該次通話後約10分鐘許，在臺中市○區
    ○○路與崇德路口見面交易，由邱琮貿當場販賣交付愷他命
    1包予蔡明琪，惟因蔡明琪當時無現金支付價金，邱琮貿乃
    應允讓蔡明琪先積欠該2000元價金，嗣蔡明琪則迄未給付該
    2000元價金予邱琮貿(起訴書誤認該次邱琮貿亦有收取2000
    元價金)。嗣於99年10月5日21時20分許，蔡明琪在臺中市北
    區○○○○街107號之蜜雪兒汽車旅館307號房內為警查獲後
    ，向警方供出其毒品上游為邱琮貿，經警於同日23時40分許
    ，在臺中市○區○○路與漢口路口查獲邱琮貿，並當場在邱
    琮貿褲子口袋內查獲愷他命3包（淨重分別為3.5762公克、3
    .5975公克及3.5252公克；鑑餘淨重分別為3.5751公克、3.5
    964公克及3.5241公克)、GPLUS牌手機1支（內含2張SIM卡門
    號分別為0000000000、0000000000號；序號分別為00000000
    0000000、000000000000000）等物，而查悉上情。
二、案經臺中市警察局第二分局報告臺灣臺中地方法院檢察署檢
    察官偵查起訴。
        理    由
壹、證據能力方面：
一、按被告以外之人於偵查中向檢察官所為陳述，除顯有不可信
    之情況者外，得為證據，此於刑事訴訟法第159條之1第2項
    定有明文。蓋因檢察官與法官同為司法官，且檢察官代表國
    家偵查犯罪，依法有訊問被告、證人及鑑定人之權力，且須
    對被告有利、不利之情形均應注意，況徵諸實務運作，檢察
    官實施刑事偵查程式，亦能恪遵法定程式之要求，不致有違
    法取證情事，且可信度極高，是被告以外之人前於偵查中已
    具結而為證述，除反對該項供述得具有證據能力之一方，已
    釋明「顯有不可信之情況」之理由外，不宜以該證人未能於
    審判中接受他造之反對詰問為由，即遽指該證人於偵查中之
    陳述不具證據能力，方符前揭法條之立法意旨。又所謂「顯
    有不可信之情況」，係指陳述是否出於供述者之真意，有無
    違法取供情事之信用性而言，故應就偵查筆錄製作之原因、
    過程及其功能等加以觀察其信用性，據以判斷該項陳述是否
    有顯不可信之情況，並非對其陳述內容之證明力如何加以論
    斷，最高法院94年度臺上字第629號判決參照。本件證人蔡
    明琪於檢察官偵查時已經具結作證，被告及辯護人亦均未指
    摘檢察官在為上開偵訊時，有任何不法取供之情形，是客觀
    上並無顯不可信之情況，且證人蔡明琪於審理中亦已到庭具
    結證述，已賦與被告及辯護人詰問、對質之機會，則證人蔡
    明琪於偵查中結證之證言自具有證據能力。
(二)按證據能力乃證據資料容許為訴訟上證明之資格，屬證據形
    式上之資格要件；至證據之證明力，則為證據之憑信性及對
    於待證事實實質上之證明價值。證據資料必須具有證據能力
    ，容許為訴訟上之證明，並在審判期日合法調查後，始有證
    明力可言，而得為法院評價之對象。又修正後刑事訴訟法第
    159條之4規定，可作為證據之文書有：一、除顯有不可信之
    情況外，公務員職務上製作之紀錄文書、證明文書。二、除
    顯有不可信之情況外，從事業務之人於業務上或通常業務過
    程所須製作之紀錄文書、證明文書。三、除前二款之情形外
    ，其他於可信之特別情況下所製作之文書。而該法條第二款
    所稱從事業務之人於業務上或通常業務過程所須製作之紀錄
    文書、證明文書，因係於通常業務過程不間斷、有規律而準
    確之記載，且大部分紀錄係完成於業務終了前後，無預見日
    後可能會被提供作為證據之不實登載動機，不實之可能性小
    ，除非該等紀錄文書或證明文書有顯然不可信之情況，否則
    有承認其為證據之必要；因此，採取上開文書作為證據，應
    注意該文書之製作，是否係於例行性之業務過程中，基於觀
    察或發現而當場或即時記載之特徵。經查，下列引用之通聯
    紀錄，本係由該電信業者為計算電話通話費用，而以電信業
    者管控中之電腦設備逐筆紀錄通話門號之通話日期、時間長
    短、通話對方門號等。則上開門號通聯紀錄資料，顯非為訴
    訟上之特定目的而製作，而係屬於通常業務過程中不間斷的
    有規律記載，是其記載者，不具有個案性質，自係屬於從事
    業務之人於業務上或通常業務過程所須製作之紀錄文書，經
    查亦無顯不可信之情況，上開通聯紀錄資料，應具有證據能
    力。
(三)按法院或檢察官得囑託醫院、學校或其他相當之機關、團體
    為鑑定，或審查他人之鑑定，並準用第203條至第206條之1
    之規定（不包括第202條囑託個人鑑定時應命鑑定人於鑑定
    前具結之規定），而鑑定之經過及其結果，應命鑑定人以言
    詞或書面報告，刑事訴訟法第208條第1項前段及第206條第1
    項分別定有明文。另現行刑事訴訟法關於鑑定之規定，除選
    任自然人充當鑑定人外，另設有囑託機關鑑定制度。依刑事
    訴訟法第198條、第208之規定，不論鑑定人或鑑定機關、團
    體，固均應由法院、審判長、受命法官或檢察官視具體個案
    之需要而為選任、囑託，並依同法第206條之規定，提出言
    詞或書面報告，始符合同法第159條第1項所定得作為證據之
    「法律有規定」之情形，否則所為之鑑定，仍屬傳聞證據。
    然於司法警察機關調查中之案件，為因應實務上，或因量大
    、或有急迫之現實需求，併例行性當然有鑑定之必要者，例
    如毒品之種類與成分、尿液之毒品反應，或者槍、彈有無殺
    傷力等鑑定，基於檢察一體原則，得由該管檢察長對於轄區
    內之案件，以事前概括選任鑑定人或囑託鑑定機關、團體之
    方式，俾便轄區內之司法警察官、司法警察對於調查中之此
    類案件，得即時送請先前已選任之鑑定人或囑託之鑑定機關
    、團體實施鑑定，以求時效（見法務部92年9月1日法檢字第
    0920035083號函參照，刊載於法務部公報第312期）。此種
    由檢察機關概括選任鑑定人或概括囑託鑑定機關、團體，再
    轉知司法警察官、司法警察於調查犯罪時參考辦理之作為，
    法無明文禁止，係為因應現行刑事訴訟法增訂傳聞法則及其
    例外規定之實務運作而為。此種由司法警察官、司法警察依
    檢察官所概括選任之鑑定人或囑託鑑定機關、團體所為之鑑
    定結果，與檢察官選任或囑託為鑑定者，性質上並無差異，
    同具有證據能力。又法律已原則規定為有證據能力者，倘為
    當事人所不爭執者，即無贅敘說明其為有證據能力之必要。
    本件下列引用之行政院衛生署草屯療養院鑑定書，係上開機
    構出具之書面鑑定報告，依據刑事訴訟法第159條之立法理
    由及同法第206條規定，覆審酌毒品鑑定報告均係由專業機
    關人員本於其專業知識及儀器所作成，又上開鑑定書與本案
    之事實均具有關聯性，是可認上開鑑定書具有證據能力。
(四)按關於非供述證據之物證，或以科學、機械之方式，對於當
    時狀況所為忠實且正確之記錄，性質上並非供述證據，均應
    無傳聞法則規定之適用；如該非供述證據非出於違法取得，
    並以依法踐行調查程序，即不能謂無證據能力，最高法院97
    年度臺上字第1401、6153號判決要旨參照。查扣案愷他命、
    行動電話（含SIM卡），均係以物件之存在及其呈現之狀態
    為證據資料，性質上屬物證而非供述證據，且係員警合法搜
    索查扣，有搜索扣押筆錄、臺中市警察局第二分局扣押物品
    目錄表在卷可參。另卷附之照片係員警依機器之功能，攝錄
    實物形貌而形成之圖像，並非人類意思表達之言詞或書面陳
    述，不含供述要素，當不在刑事訴訟法第159條第1項規定「
    被告以外之人於審判外之言詞或書面陳述」之範圍內，性質
    上亦應屬於非供述證據，無傳聞法則之適用，以上證據均非
    實施刑事訴訟程序之公務員因違背法定程序而取得復經本院
    依法踐行調查程序，自有證據能力。
(五)按現行刑事訴訟法為保障被告之反對詰問權，排除具有虛偽
    危險性之傳聞證據，以求實體真實之發見，於該法第159條
    第1項明定被告以外之人於審判外之言詞或書面陳述，除法
    律有規定者外，不得作為證據。而刑事訴訟法第159條之1至
    159條之4有傳聞法則之例外規定，且被告以外之人於審判外
    之陳述，雖不符前4條之規定，而經當事人於審判程序同意
    作為證據，法院審酌該言詞陳述或書面陳述作成時之情況，
    認為適當者，亦得為證據；當事人、代理人或辯護人於法院
    調查證據時，知有第159條第1項不得為證據之情形，而未於
    言詞辯論終結前聲明異議者，視為有前項之同意，刑事訴訟
    法第159條之5定有明文。查本件經本院於審理期日踐行調查
    證據程序之被告以外之人於審判外之書面、言詞陳述，公訴
    人、被告及指定辯護人於本院審理時對於下列本院引用之證
    據之證據能力均未聲明異議，本院審酌後認為該等證據均為
    本院事實認定之重要依據，作為本案之證據均屬適當，故依
    刑事訴訟法第159條之5規定，均具有證據能力。
貳、實體部分：
一、上揭犯罪事實，除上開如犯罪事實欄一(二)部分所示被告邱
    琮貿販賣愷他命予蔡明琪時，蔡明琪究有無交付購買愷他命
    價金20 00元予被告乙節外，餘均據被告於警詢及偵審中坦
    承不諱，核與證人蔡明琪於偵查及審理中結證情節相符，復
    有搜索、扣押筆錄1份、扣押物品目錄表1紙、現場照片2張
    、門號0000000000、000 0000000號行動電話於99年6月1日
    起迄至同年10月11日之雙向通聯紀錄及基地臺位置等件在卷
    可稽(其中99年8月23日及29日通聯紀錄見偵卷第79頁)。又
    上開扣案之白色結晶3包，確均檢出第三級毒品愷他命成份
    ，淨重分別為3.5762公克、3. 5975公克及3.5252公克；鑑
    餘淨重分別為3.5751公克、3.5964公克及3.5241公克，亦有
    行政院衛生署草屯療養院鑑定書1份在卷可稽(見偵卷第111
    頁)。且查：
(一)被告於99年10月6日警詢中雖曾供稱：99年8月29日該次，蔡
    明琪有給付2000元予伊云云，惟被告於同日警詢中亦明確供
    稱：蔡明琪確有欠伊毒品的錢2000元等語；又被告於99年10
    月6日偵查中雖供稱：99年8月第1次交易的時候，蔡明琪沒
    有付錢，同年8月份第2次交易時才清償上一次交易的2000元
    云云，惟被告於同日偵查中亦確有提及有2000元都拿不回來
    等語。又證人蔡明琪於99年10月6日警詢中雖亦曾證稱：99
    年8月29日該次交易時伊有拿2000元予被告云云，惟證人蔡
    明琪於同日警詢中亦明確證稱：伊有欠光頭(即被告)2000元
    等語(見警卷第22頁)；於99年12月8日偵查中雖證稱：99年8
    月29日該次交易時，伊給被告2000元云云，惟同時亦有證稱
    ：99年8月29日之後，伊即未再曾向被告購買愷他命，伊不
    記得是這次還是之前那次沒有給被告錢，伊只有在99年8月2
    3日及29日向被告買過2次愷他命等語(見偵卷第98-99頁)。
    再被告於審理中已明確供明：蔡明琪係99年8月29日該次交
    易的2000元價金迄未給付等語，證人蔡明琪於審理中亦結證
    稱：伊與被告係於99年7月間透過朋友介紹而認識，2人交情
    普通。伊確有於99年8月23日及29日各向被告購買愷他命1次
    ，其中一次有欠錢，一次有付清，但是那一次欠錢伊記不起
    來等語。再參之，被告與證人蔡明琪既係於99年7月間始透
    過友人介紹而認識，交情普通，且2人交易毒品時係特別約
    至上開路口處交易，足見被告並非甚信賴證人蔡明琪，則衡
    情，被告端無在冒著為警查獲販賣愷他命重罪之風險之情況
    下，在99年8月23日第1次與蔡明琪交易時，即願讓蔡明琪積
    欠購買毒品之價金2000元之理，反而是被告在第1次與蔡明
    琪交易並獲取利益後，始於第2次交易時願讓蔡明琪先暫欠
    2000元價金，較符常情。從而，應以被告於審理中自白：99
    年8月23日該次交易時有銀貨兩訖。至同年月29日交易時，
    伊雖有將愷他命1包交予蔡明琪，但蔡明琪迄未給付該次價
    金2000元等語為符真實，堪可採信。再查，證人蔡明琪及被
    告於99年10月6日警詢中雖均曾陳稱：99年8月29日14時許伊
    等2人通話後約5分鐘交易云云(見警卷第10頁、第23頁)。然
    查，被告與蔡明琪於99年8月29日最後一次以上揭電話通聯
    時間係99年8月29日14時33分許，且基地臺位置即在臺中市
    ○○路○段，有通聯紀錄一份在卷可按(見偵卷第79頁)，是
    該次交易之正確時間應以證人蔡明琪於審理中結證：99年8
    月29日該次是該日14時33許通話後約10分鐘左右交易等語，
    較符事實，而堪認定。
(二)我國查緝販賣毒品包括愷他命等毒品執法甚嚴，對於販賣毒
    品者尤科以重度刑責。又販賣毒品既係違法行為，當非可公
    然為之，亦無公定價格，且容易分裝並增減份量，而每次買
    賣之價量，可能隨時依雙方關係深淺、資力、需求量及對行
    情之認知、來源是否充裕、查緝是否嚴謹、購買者被查獲時
    供述購買對象之可能風險之評估等情形，而異其標準，非可
    一概而論；販賣之利得，除被告坦承犯行或價量俱臻明確外
    ，委難察得實情，販賣之人從價差或量差中牟利之方式雖異
    ，其意圖營利之販賣行為則同一。是以因毒品量微價高，取
    得不易，販賣者率有暴利可圖，苟非意圖販賣營利，一般人
    焉有可能甘冒重度刑責而提供愷他命予他人。本件被告與蔡
    明琪係於99年7月間始透過友人介紹而認識，2人交情普通，
    並無特別之親屬情誼，業據證人蔡明琪於審理中結證在卷，
    且蔡明琪向被告購買愷他命時，均屬應交付金錢之有償行為
    ，亦如前述。參酌被告與蔡明琪2人係透過電話聯絡後，始
    前往上開路口交易愷他命，被告若無藉此牟利之情，自無費
    心自甘承受重典，特地約定地點見面，將前揭價值分別為20
    00元之愷他命無償贈予蔡明琪之理。是本件被告確具營利之
    意圖，而分別為前述販賣金額分別為2000元之愷他命予蔡明
    琪即堪認定。
(三)綜上所述，被告自白確與事實相符，堪可採信。本件事證明
    確，被告上開犯行，堪以認定，自應依法論科。
二、
(一)按愷他命係毒品危害防制條例第2條第2項第3款所稱之第三
    級毒品，不得轉讓或販賣。是核被告如犯罪事實欄一(一)、
    (二)所為，均係犯毒品危害防制條例第4條第3項之販賣第三
    級毒品罪。又按數行為於同時同地或密切接近之時地實施，
    侵害同一之法益，各行為之獨立性極為薄弱，依一般社會健
    全觀念，在時間差距上，難以強行分開，在刑法評價上，以
    視為數個舉動之接續施行，合為包括之一行為予以評價，較
    為合理，則屬接續犯，而為包括之一罪（最高法院86年臺上
    字第3295號判例可資參照）。本件被告分別於不同時間，販
    賣毒品，每次在時間及地點差距上，可以分開，在刑法評價
    上，各具獨立性，各次行為皆可單獨成立犯罪，顯非於同時
    同地或密切接近之時地實施犯罪之接續犯。另所謂集合犯，
    係指依一般社會通念，特定犯罪行為具有反覆實施之特性，
    立法者於制定刑罰法律之初，亦已認知該種行為類型之反覆
    性，而有意藉由法條中客觀構成要件之行為要素，含括上開
    具有反覆實施特性之數個犯罪行為，仍僅接受一次刑法之評
    價為已足。而販賣毒品罪，不論行為人或為零星偶一為之，
    或不間斷為之，其於行為終了時，即已達營利之目的，自難
    認立法者於制定刑罰法律之初，已認知販賣毒品行為必屬具
    反覆性之犯罪，且有意藉由法條中客觀構成要件之行為要素
    ，含括上開具有反覆實施特性之數個犯罪行為。況依94年2
    月2日總統令修正公佈，並自95年7月1日施行之刑法，其修
    正既依據「刑罰公平原則」之考量，刪除有關連續犯之規定
    ，並將含有連續犯性質之常業犯一併全數刪除（參見刑法修
    正草案總說明），則再以集合犯之概念評價多數販賣毒品之
    行為，即有不當。準此，本件被告所犯上開各次販賣毒品罪
    之行為，當無論以接續犯或集合犯之餘地，此時則應回歸一
    般刑法上行為單、複數之認定，而予論罪科刑，較稱妥適。
    被告本件販賣第三級毒品之對象雖均係證人蔡明琪，惟揆諸
    前揭說明，被告所犯上開2次販賣第三級毒品罪間，犯意各
    別，行為互殊，應予分論併罰。又本件並無積極證據足認被
    告各該次販賣第三級毒品愷他命時所持有之愷他命純質淨重
    有達20公克，自與毒品危害防制條例第11條第5項處罰持有
    第三級毒品純質淨重20公克以上者之要件不符，自無從論以
    其販賣毒品愷他命之行為吸收持有行為可言，併此敘明。又
    被告於偵查及審判中均自白上開2次販賣第三級毒品罪之犯
    罪事實，就其所犯前揭2次犯行，各應依毒品危害防制條例
    第17條第2項之規定減輕其刑。至被告雖供稱其毒品來源係
    「小奇」云云，惟經檢察官依被告所提供之「小奇」行動電
    話號碼調閱通聯並請警察追查結果並無所獲，並經檢察官以
    99年度他字第5827號簽結在案等節，有臺灣臺中地方法院檢
    察署100年4月14日中檢輝有99偵22965字第031181號函1份在
    卷可按（見本院卷第30頁），本件既未因被告供述毒品來源
    而查獲上手，自無從依同條例第17條第1項之規定減輕其刑
    。另查刑法第59條之酌量減輕其刑，必須犯罪有特殊之原因
    ，在客觀上足以引起一般人之同情，認為即予宣告法定低度
    刑期仍嫌過重者，始有其適用，至於犯罪後之態度等情狀，
    僅可為法定刑內從輕科刑之標準，不得據為酌量減輕之理由
    （最高法院51年臺上字第899號判例、70年度臺上字第794號
    、77年度臺上字第4382號判決意旨等可參）。再按刑之量定
    ，為求個案裁判之妥當性，法律固賦予法院裁量權，但此項
    裁量權之行使，除應依刑法第57條規定，審酌行為人及其行
    為等一切情狀，為整體之評價，並應顧及比例原則與平等原
    則，使罪刑均衡，輕重得宜，以契合社會之法律感情。又刑
    法第59條規定犯罪之情狀可憫恕者，得酌量減輕其刑，其所
    謂「犯罪之情狀」，與同法第57條規定科刑時應審酌之一切
    情狀，並非有截然不同之領域，於裁判上酌減其刑時，應就
    犯罪一切情狀（包括第57條所列舉之10款事項），予以全盤
    考量，審酌其犯罪有無可憫恕之事由（即有無特殊之原因與
    環境，在客觀上足以引起一般同情，以及宣告法定低度刑，
    是否猶嫌過重等等），以為判斷（最高法院95年度臺上字第
    6157號判決意旨參照）。而毒品戕害國人健康，嚴重影響社
    會治安，故政府立法嚴禁販賣毒品，並以高度刑罰來遏止毒
    品氾濫之問題，被告行為時雖僅係滿18歲之人，惟其於99年
    11月19日偵查中一度辯稱：「(當天在警察局中的筆錄是否
    實在？)不實在，因為警察跟我說如果我不承認，他就不放
    我走。」、「(99年10月6日有無被第二分局移送到地檢署？
    )有。」、「(10月6日在地檢署檢察官面前所述是否實在？)
    不實在。」、「(那邊不實在？)因為檢察官說如果我承認就
    放我走，檢察官問我在警察局都已經做好筆錄了，我還要來
    這邊做辯解嗎，所以我就以在警察局的筆錄內容回答檢察官
    。」、「(10月6日當天檢察官是否是以2萬元讓你交保，後
    來又打電話給你，要你回來做筆錄？)是。」、「(你當天在
    檢察官2次面前訊問所述都不實在嗎？)第1次跟第2次所做的
    筆錄都不實在。」(以下改陳僑舫檢察官訊問)「(你說你那
    邊不實在？)警察局做的筆錄不實在。」、「(偵查筆錄是否
    實在？)實在。」、「(警察局筆錄那裡不實在？)因為我只
    有賣K他命給蔡明琪。」、「(偵查中檢察官有無問你警詢中
    說的實不實在？)有，我回答檢察官我警詢所述都實在。」
    、「(剛剛為何說警詢不實在？)因為我只有賣K他命給蔡明
    琪，所以警詢有關蔡明琪的實在，有關阿兆、阿龍的部分不
    實在。」、「(剛剛為何說偵查所說不實在？)我在99年10月
    6日偵查所述均實在。」、「(既然你說在99年10月6日偵查
    中所說實在，為何剛剛一開始改稱不實在？還說檢察官說如
    果承認就放你走，有這回事嗎?)沒有，當天檢察官沒有說承
    認就放我走，我當天所述確實實在。」、「(你今天為何會
    捏造檢察官說承認才可以走，這樣子的說詞？)我是說警察
    局的。」、「(你明明知道檢察官沒有這樣子說，為何要這
    樣子說？)是，是因為當時我想說如果我承認，你就會放我
    走，這是我心裡想的，我也沒有講出來，我今天會這樣講，
    是因為我害怕，我怕不給我機會，我今天說的不實在，我今
    天之所以這樣子說是因為害怕檢察官不幫我求情。」云云，
    且被告係高中肄業，亦據被告於警詢中陳明在卷(見警卷第6
    頁)，足見被告行為時雖年僅18歲，惟其智識程度、反應，
    實不亞於20歲之成年人，被告不顧販賣毒品對社會、國人之
    不良影響，害人害己，且其上開2次販賣行為，在客觀上尚
    難認會引起一般同情，而毒品危害防制條例第4條第3項之最
    輕刑度為有期徒刑5年，且已另以毒品危害防制條例第17條
    第2項之規定給予減輕其刑之機會，其法定刑難謂過重可言
    ，並參酌立法目的及販賣愷他命對社會之危害，並無情輕法
    重之問題，本院因認被告上開販賣第三級毒品之犯行，尚無
    適用刑法第59條之餘地。爰審酌毒品對社會秩序及國民健康
    危害至深且鉅，嚴重影響社會治安，製造、運輸、販賣等行
    為情節尤重，更應嚴加非難，所為實乃法所不容而懸為厲禁
    ，且毒品對人體健康戕害甚鉅，竟為牟取利益，無視國家杜
    絕毒品犯罪之禁令，先後2次販賣愷他命，肇生他人施用毒
    品之來源，戕害國民身心健康，且有滋生其他犯罪之可能，
    對社會所生危害程度非輕，兼衡酌被告販賣毒品之次數、販
    賣所得、目的、動機、品行、被告行為時係甫滿18歲之人，
    暨衡其智識程度及犯罪後坦承犯行之態度等一切情狀，就其
    所犯上開2罪分別量處如主文所示之刑，並定其應執行之刑
    。
(二)且查：
(1)本次刑法修正既依據「刑罰公平原則」之考量，刪除有關連
   續犯之規定，並將含有連續犯性質之常業犯一併全數刪除（
   參見刑法修正草案總說明），其立法理由略為：實務上之見
   解對於「同一罪名」之認定過寬，所謂「概括犯意」經常可
   連綿數年之久，「且在採證上多趨於寬鬆」，每每在起訴之
   後，最後事實審判決之前，對繼續犯同一罪名之罪者，均適
   用連續犯之規定論處，不無鼓勵犯罪之嫌，亦使國家刑罰權
   之行使發生不合理之現象等語。但立法理由同時謂：對於竊
   盜、吸毒（施用毒品）之習慣犯，恐因數罪併罰而有量刑過
   重而產生不合理之現象一節，在實務運用上應可參考德、日
   等國之經驗，委由學界及實務以補充解釋之方式，發展接續
   犯之概念，對於合乎接續犯或包括的一罪之情形，認為構成
   單一之犯罪，以限縮數罪併罰之範圍，用以解決上述問題。
   本次刑法修正既廢除連續犯及常業犯之規定，為達罰當其罪
   ，符合罪刑相當之目的，自不宜以原有連續犯或常業犯量刑
   標準之舊思維，為數罪併罰定執行刑之依據，且修法前實務
   上因被告較起訴後或較前之詐欺取財行為未及為法院審酌，
   復因二者具有連續犯關係而為前案既判力所及，致無法對被
   告該次詐欺取財行為予以論罪處罰之不合理現象所在多有，
   此次修法刪除連續犯規定而論以數罪併罰結果，一方面可避
   免上述不合理現象之發生，另方面透過法院嗣後以裁定定其
   應執行之刑時，得以綜合審酌裁量出一適當之應執行刑，應
   更能切合此次修法用意，並解決修法理由所謂恐因數罪併罰
   而有量刑過重而產生不合理現象之問題。又按法律上屬於自
   由裁量之事項，並非概無法律性之拘束；法院就自由裁量權
   之行使，除不得逾越法律所規定範圍之外部性界限外，尚應
   受比例原則、公平正義原則之規範，謹守法律秩序之理念，
   體察法律之規範目的，使其結果實質正當，合於裁量之內部
   性界限，俾與立法本旨相契合。刑法第51條第5款規定數罪併
   罰，宣告多數有期徒刑者，應於各刑中之最長期以上，各刑
   合併之刑期以下，定其應執行之刑期，但不得逾30年，其就
   數罪併罰，固非採併科主義，而係採限制加重主義，就俱發
   各罪中，以最重之宣告刑為基礎，由法院參酌他罪之宣告刑
   ，裁量加重定之，且不得逾法定之30年最高限制，此即外部
   性界限；然上揭定其應執行刑，既屬刑法賦予法院自由裁量
   之事項，其應受內部性界限之拘束，要屬當然。而刑法修正
   將連續犯、常業犯規定悉予刪除，考其立法目的，係基於刑
   罰公平原則考量，杜絕僥倖犯罪心理，並避免鼓勵犯罪之誤
   解，乃改採一行為一罪一罰。是定其刑期時，除仍應就各別
   刑罰規範之目的、輕重罪間體系之平衡、整體犯罪非難評價
   、各行為彼此間之偶發性、與被告前科之關聯性、各行為所
   侵害法益之專屬性或同一性、數罪對法益侵害之加重效應、
   罪數所反映之被告人格特性與犯罪傾向、社會對特定犯罪例
   如一再殺人或販毒行為處罰之期待等，為綜合判斷外，尤須
   參酌上開實現刑罰公平性，以杜絕僥倖、減少犯罪之立法意
   旨，為妥適之裁量，倘違背此內部性界限，即屬權利濫用之
   違法（最高法院96年度臺上字第7583號判決意旨參照）。
(2)「科刑時應以行為人之責任為基礎，並審酌一切情狀，尤應
   注意下列事項，為科刑輕重之標準：一、犯罪之動機、目的
   。二、犯罪時所受之刺激。三、犯罪之手段。四、犯罪行為
   人之生活狀況。五、犯罪行為人之品行。六、犯罪行為人之
   智識程度。七、犯罪行為人與被害人之關係。八、犯罪行為
   人違反義務之程度。九、犯罪所生之危險或損害。十、犯罪
   後之態度。」，刑法第57條定有明文。從而，法院於定應執
   行刑時，自應本於前揭原則、界限，綜合考量前揭一切情狀
   ，定出一罰當其罪之應執行刑，而非僅依各次宣告刑之數字
   ，單純透過加減乘除之四則運算，認為必符合若干比例，才
   算符合「比例原則」。本案經本院綜合考量被告犯罪期間、
   犯罪次數、販賣、轉讓毒品種類、數量、對象、合計實際販
   毒所得金額為2000元(另有2000元未獲給付)，及被告犯罪時
   係甫滿18歲之人，及其犯罪後於警詢及偵審中均直承犯行，
   堪認被告犯後確有悔意，犯後態度尚稱良好暨考量刑罰之邊
   際效益等一切情狀，認上開對被告所宣告之主刑部分，應定
   其應執行刑如主文所示，以達罰當其罪及符合比例原則目的
   ，併此說明。
(三)按毒品危害防制條例第19條第1項規定，犯販賣毒品罪者，
    其犯罪所得之財物均沒收之，係採義務沒收主義，且不及於
    因犯罪所得之利益（最高法院89年度臺上字第1244號判決意
    旨參照）。故販賣毒品所得之對價，不問其中成本若干，利
    潤多少，均應全部諭知沒收，貫徹政府查禁煙毒之決心，以
    符立法本旨。又犯毒品危害防制條例第4條之販賣第一級或
    第二級毒品罪者，依同條例19條第1項規定，其因犯罪所得
    之物沒收之，如全部或一部不能沒收時，追徵其價額或以其
    財產抵償之。上開規定性質上係沒收之補充規定。其屬於本
    條所定沒收之標的，如得以直接沒收者，判決主文僅宣告沒
    收即可，不生「追徵其價額」或「以其財產抵償之」問題，
    須沒收之標的全部或一部不能沒收時，始生「追徵其價額」
    或「以其財產抵償之」選項問題。而「追徵其價額」或「以
    其財產抵償之」係屬兩種選項，分別係針對現行貨幣以外之
    其他財產與現行貨幣而言；本規定所稱「追徵其價額」者，
    係指所沒收之物為金錢以外之其他財物而無法沒收時，因其
    實際價值不確定，應追徵其價額，使其繳納與原物相當之價
    額，並無以其財產抵償之問題。倘嗣後追徵其金錢價額，不
    得結果而須以其財產抵償者，要屬行政執行機關依強制執行
    之法律之執行問題，即無不能執行之情形，自毋庸諭知「或
    以其財產抵償之」。如不能沒收之沒收標的為金錢時，因價
    值確定，判決主文直接宣告「以其財產抵償之」即可，不發
    生追徵價額之問題，最高法院99年度第5次刑事庭會議決議
    參照。本案如犯罪事實欄一(一)部分所示被告販賣愷他命毒
    品所得價金2000元，雖未扣案，仍應依毒品危害防制條例第
    19條第1項規定宣告沒收之，如全部或一部不能沒收時，以
    其之財產抵償之。又扣案GPLUS牌手機1支（含0000000000號
    SIM卡1張，不含0000000000號SIM卡)，係被告請伊友人吳璟
    昱出名幫被告申購，實為被告所有，且為被告供犯上開2罪
    所用之物等情，業據被告於審理中供明在卷(見本院卷第35
    頁-36頁背面)，復有電話申請資料1份在卷可稽(見本院卷第
    28頁)，應就被告上開2次犯罪部分，均依毒品危害防制條例
    第19條第1項規定宣告沒收之。復按犯毒品危害防制條例第4
    條第3項之販賣第三級毒品罪者，其因犯罪所得之財物，沒
    收之，如全部或一部不能沒收時，追徵其價額或以其財產抵
    償之。同條例第19條第1項雖有明文，然所稱因犯罪所得之
    財物，係以實際所得者為限，苟無所得或尚未取得者，即無
    從為沒收、追徵或以財產抵償之諭知(最高法院96年度臺上
    字第2331號、9 9年度臺上字第7876號判決意旨參照)。被告
    如犯罪事實欄一(二)部分所示犯行既迄未實際取得價金，依
    據上開說明，即無從諭知沒收該部分未取得之價金2000元。
    再按沒收為從刑，基於主從不可分原則，自應附隨於主刑而
    為宣告，毒品危害防制條例第18條第1項規定：查獲之第一
    、二級毒品，不問屬於犯人與否，沒收銷燬之；所謂「查獲
    」之第一、二級毒品，當係指經有罪判決書事實欄認定與被
    告犯罪事實有密切關聯之毒品而言。至於案內查獲之毒品，
    如與事實審法院所認定被告本案之犯罪事實全然無關，則法
    院未予宣告沒收銷燬，自不違法(最高法院97年度臺上字第
    4108號判決、93年度臺上字第744號判決、臺灣高等法院臺
    中分院99年度上訴字第2503號判決、97年度上訴字第2989號
    判決意旨參照)。查上開扣案之第三級毒品3包，係被告於99
    年10月間購得，業據被告於警詢、偵查及本院行準備程序時
    供述不移(見警卷第7頁、偵卷第11頁、本院卷第16頁背面)
    ，而被告本案販賣第三級毒品愷他命之時間則在99年8 月23
    日及29日，業如前述，自難認上開扣案之愷他命3包與被告
    本案販賣愷他命罪間有何密切關聯，復查無其他積極據足認
    該3包愷他命確與本案有何關聯，自無從附隨於此部分主刑
    而依刑法第38條第1項規定為沒收從刑之宣告，附此敘明。
據上論斷，應依刑事訴訟法第299條第1項前段，毒品危害防制條
例第4條第3項、第17條第2項、第19條第1項，刑法第11條、第51
條第5款，判決如主文。
中    華    民    國   100    年    5     月    18    日
                刑事第十一庭  審判長法  官  林慧英
                                    法  官  廖純卿
                                    法  官  江奇峰
以上正本證明與原本無異。
如不服本判決應於收受判決後10日內向本院提出上訴書狀，並應
敘述具體理由；其未敘述上訴理由者，應於上訴期間屆滿後20日
內向本院補提理由書（均須按他造當事人之人數附繕本）「切勿
逕送上級法院」。
                                    書記官  林素珍
中    華    民    國   100    年    5     月    18    日
附錄論罪科刑法條：
毒品危害防制條例第4條第3項：
製造、運輸、販賣第三級毒品者，處5年以上有期徒刑，得併科
新臺幣7百萬元以下罰金。